臺灣高等法院臺中分院刑事判決　　　　 96年度上訴字第504號
上　訴　人　臺灣苗栗地方法院檢察署檢察官
上　訴　人
即　被　告　戊○○
　　　　　　　　　　　巷177弄36之16號4樓
指定辯護人　本院公設辯護人　丁○○
上列上訴人等因被告毒品危害防制條例案件，不服臺灣苗栗地方
法院95年度訴字第371號中華民國95年12月26 日第一審判決（起
訴案號：臺灣苗栗地方法院檢察署95年度偵字第1328號），提起
上訴，本院判決如下：
    主  文
原判決撤銷。
戊○○意圖販賣而持有第一級毒品，處有期徒刑捌年。附表編號
１至３、７至９「應沒收銷燬之物」欄所示之物，均沒收銷燬之
；附表編號１至３、７至９「應沒收之物」欄所示之物，均沒收
之。
    事  實
一、戊○○明知海洛因及甲基安非他命分屬毒品危害防制條例管
    制之第一、二級毒品，依法不得販賣、持有、轉讓或意圖販
    賣而持有，竟於民國95年1月13日晚上某時 ，在桃園縣中壢
    市林森國民小學前，向真實姓名年籍不詳綽號「阿海」之男
    子， 以第一級毒品海洛因約3.6公克新台幣（下同）二萬元
    、第二級毒品甲基安非他命約36公克八萬元之價格同時購得
    ，而開始持有該第一、二級毒品，並曾自己施用（施用部分
    另案偵辦）。嗣意圖營利而起意欲販賣第一、二級毒品予丙○○，乃先以打電話之方式聯絡丙○○，並於同年月14日下
    午某時由不知情之陳嘉慶駕駛車牌號碼2L─9993號自用小客
    車，搭載戊○○及不知情之庚○○， 於同年月14日下午5時
    許，至丙○○位於苗栗縣三灣鄉北埔村11鄰小北埔82號住處
    。戊○○到達後，為將其所持有之上揭海洛因及甲基安非他
    命販賣予丙○○，即於該處二樓客廳，先無償提供少許海洛
    因及甲基安非他命予丙○○施用，供其測試品質以利商洽毒
    品買賣。 嗣於同日下午5時15分許經丙○○試用上開第一、
    二級毒品之後，戊○○正欲與丙○○商洽買賣海洛因及甲基
    安非他命事宜，而尚未著手販賣行為之際，即為警在上址當
    場查獲，並扣得戊○○所有如附表編號１至３、７至９所示
    之甲基安非他命、海洛因等物，而查知上情。
二、案經台灣苗栗地方法院檢察署檢察官自動檢舉偵查起訴。
    理  由
一、證據能力部分：
(一)、證人丙○○於本院審理時雖稱其因施用毒品，毒癮發作，故
    而於警詢時頭腦不清迷迷糊糊還有嘔吐，偵查中檢察官訊問
    時還是迷迷糊糊的云云，意謂其警詢、偵查陳述並非基於自
    由意思而為陳述。然經本院勘驗證人丙○○九十五年一月十
    五日警詢錄音帶結果：丙○○於警詢製作筆錄之答話內容清
    楚，並無打呵欠、嘔吐、流鼻涕的聲音，也沒有聽見丙○○
    對警員表示「不舒服」或「毒癮發作」之聲音，經記明筆錄
    可稽（本院卷第117頁）。 是證人丙○○證述警詢時毒癮發
    作等情，顯屬虛偽不實而不足採信；其進而證稱偵查時仍因
    毒癮發作迷迷糊糊的，亦難以遽信，況證人丙○○於偵查所
    述內容清楚明確，且部分較之警詢更為詳細，此有該份訊問
    筆錄影本在卷可稽（毒偵字第106號卷第116頁），俱見證人
    丙○○此等部分所述，係因慮及其警詢、偵查所述不利於被
    告，而故為偏袒被告之詞，自不足以採信。
(二)、證人丙○○、己○○於偵查中所述，無不當取供之情形，並
    經具結而陳述，足以擔保其陳述之可信性，且查無顯有不可
    信之情況，依刑事訴訟法第一百五十九條之一第二項規定，
    得為證據，具有證據能力。次查，依刑事訴訟法第一百五十
    九條之二規定，被告以外之人於警詢所為陳述與在審判中不
    符時，若警詢陳述具有較可信之特別情況且為證明犯罪事實
    存否所必要，得為證據，則在證人於審判中所證與警詢所述
    尚無不同，且經證人表示警詢所述實在時，該警詢所述應無
    不得為證據之理。經查，證人己○○於警詢之陳述，並無不
    當取供之情形，且其於本院審理時證稱警詢所述實在，則其
    於警詢所述具有可信之特別情況，且為證明犯罪事實存否所
    必要，其於警詢陳述，亦得為證據，應具有證據能力。另證
    人丙○○於警詢之陳述，與其於原審所述有不一之情，然其
    於警詢所述並無不當取供之情形，且彼時距案發日較近，當
    時記憶自較深刻，可立即反應所知，不致因時隔日久而遺忘
    案情；又較無來自被告或其他成員同庭在場之壓力而出於虛
    偽不實之指證，或事後串謀而故為迴護被告之機會，是其於
    警詢中所為之陳述，客觀上應具有較可信之特別情況，且亦
    為證明犯罪事實存否所必要，依刑事訴訟法第一百五十九條
    之二規定，其於警詢中之證言自得為證據，而有證據能力。
二、訊據上訴人即被告戊○○固坦承：伊於95年01月13日晚上某
    時，在林森國民小學前，向綽號「阿海」之男子，同時買得
    海洛因及安非他命（即甲基安非他命，下同），並持有之，
    且曾供己施用，後以電話聯絡丙○○，並於同年月14日下午
    某時由陳嘉慶駕駛號自小客車，搭載伊及庚○○，於該日下
    午五時許，至丙○○住處，伊在丙○○住處有拿出安非他命
    要提供使用，並將安非他命交給丙○○等情，惟否認有意圖
    供販賣而持有第一、二級毒品、轉讓第一、二級毒品之犯行
    ，辯稱：丙○○以汽車、本票向伊友人借款五萬元，由伊母
    親擔保，貸款人找不到丙○○就找伊母親，另丙○○也欠伊
    錢，所以當天去找丙○○談錢的事情；伊買海洛因、安非他
    命是供自己施用，並非要賣給他人，當天到丙○○住處，丙○○已經使用吸食器在吸食安非他命，所以伊才拿出安非他
    命要供在場之人施用，但是還沒開始施用，電鈴就響了，丙○○手上拿著那包安非他命去開門，所以警察才上來搜查云
    云。惟查：
(一)、證人丙○○於95年1月15 日警詢時證稱：「他（指戊○○）
    昨天來找我打算要賣我海洛因及安非他命」、「（那你有無
    向他購買？）還沒有，昨日我還在大家面前‧‧‧試用海洛
    因及安非他命時，警方就來了，因此還沒有談到價錢」、「
    （那戊○○如何向你兜售？）戊○○他來我家找我說，這些
    東西是好的，你先試用一下，所以我就先行試用了海洛因及
    安非他命。試用時，警方就來了」、「（你是如何試用海洛
    因及安非他命？）海洛因我是用注射針筒，安非他命我是以
    吸食器來施用，試其帶來之純度」等語（ 毒偵字第106號卷
    第71、72頁）。又於同日檢察官訊問時證稱：戊○○昨天帶
    海洛因、安非他命要來賣給伊，當時他把這些海洛因、安非
    他命帶來給伊看，警察就敲門了，伊以為是朋友，下樓開門
    ，結果是警察，樓上的戊○○他們聽到是警察，伊就聽到他
    們的跑步聲，因為二樓是木板，所以聲音很大，伊上二樓要
    拿一樓的遙控器，看到戊○○在伊二樓三個房間跑進跑出，
    他是去藏東西，戊○○昨天到伊住處目的是要賣毒品給伊，
    但是要賣多少錢還沒有講，戊○○是在查獲前一天先用電話
    聯絡伊等語（毒偵字第106號卷第116頁）。由證人丙○○於
    警詢、檢察官偵查時所述，已證實被告先於前一日與丙○○
    通電，而於經警查獲當日攜帶海洛因、甲基安非他命至丙○○住處欲販賣予丙○○，並於談論買賣之前，先無償提供海
    洛因及甲基安非他命供丙○○試用，於試用後未談論買賣之
    前經警查獲等情明確；且證人陳嘉慶於原審證述時雖避重就
    輕，惟仍陳稱丙○○於經警查獲前，當場施用（甲基）安非
    他命、海洛因等情，其證述亦可為丙○○上開證述之佐。另
    證人丙○○經警查獲後即採尿鑑定結果，確有施用海洛因及
    甲基安非他命之陽性反應，此有卷附中山醫學大學附設醫院
    藥物濫用檢測中心第0000000 號確認檢驗結果報告、尿液檢
    體編號對照表影本（原審卷第41、42頁）在卷可稽，亦足彰
    顯其證述被告於經警查獲之前，有因被告之提供而施用海洛
    因及甲基安非他命等情係屬實情，顯徵證人丙○○於偵查之
    證述，具有可信性，堪採為認定事實之基礎。
(二)、警方於查獲被告與證人丙○○等人時，扣得海洛因等物，此
    有搜索、扣押筆錄、扣押物品目錄表（下稱目錄表）在卷可
    稽。依被告於警詢供述，目錄表（毒偵字第106號卷第44、4
    5 頁）編號１至６所示物品為其所有，另目錄表編號７至
    之物品則為證人丙○○所有（毒偵字第106號卷第23-24頁）
    ；而證人丙○○於警詢時亦為相同之證述（毒偵字第106 號
    卷第69、70頁）。嗣證人丙○○於偵查中證述：目錄表編號
    、、等項物品係其所有，而目錄表編號７、８、等
    項物品則為被告所有（毒偵字第106號卷第116頁反面）。證
    人丙○○於本院作證時證稱目錄表編號９、１０、、、
    等項物品係其所有，其餘均非其所有（本院卷第70頁反面、
    71頁正面）；而被告則供述目錄表編號１至６、８所示物品
    為其所有，其餘則非其所有（本院卷第66頁正面）。是迄本
    院審理時，被告與證人丙○○雙方對於目錄表編號１至６、
    ８所示物品為被告所有，另目錄表編號９、１０、、、
    等項物品為證人丙○○所有之事實，雙方已無爭議；然目錄
    表其餘編號７、等項物品究為何人所有，則仍存有爭執，
    被告對此則辯稱丙○○於偵查中為求交保而將目錄表編號７
    、之物，推稱為被告所有云云。按依證人丙○○於警詢供
    述，其固稱目錄表編號７、之海洛因為其所有之物；另證
    人即警員乙○○於本院作證時亦證稱：警方在現場查獲很多
    東西，依據現場人之陳述，查扣物品是何人所有，而將之記
    載下來，並無爭議，故而請被告與丙○○在目錄表上分別簽
    名等語（本院卷第65頁正面）。然查：（１）、證人丙○○
    係經苗栗縣警察局頭份分局以涉犯毒品危害防制條例第十條
    第一項、第二項等罪嫌報請檢察官偵辦，此有調閱之丙○○
    違反毒品危害防制條例案卷內之刑事案件報告書可稽；證人
    丙○○並非遭警方以販賣第一、二級毒品罪嫌報請檢察官偵
    辦，衡情尚無因慮及非法持有目錄表編號７、８、等物，
    恐遭羈押而將該等物品推稱是被告所有之必要。（２）、況
    檢察官偵訊時，丙○○先是供稱目錄表編號７、８、等物
    為其所有，迨檢察官以證人身分命其具結後始證稱目錄表編
    號７、８、等物係被告所有之物（毒偵字第106號卷第116
    頁）。查，目錄表編號８之物為被告所有，業據被告於本院
    供承在卷，丙○○於偵查初始，猶稱目錄表編號８之物，為
    其所有，徵顯其彼時迴護被告之情，則其為迴護被告，併將
    屬被告所有如目錄表編號７、之物，虛稱係其所有，迨以
    證人身份接受訊問時，因思及若為虛偽證述，將涉及偽證，
    始不敢繼續冒認該等物品，應屬事理之常！否則證人丙○○
    又何需供詞反覆，徒予人先後供證不一之不良印象，且亦有
    可能因此遭檢察官以有勾串證人之虞而聲請法院裁定羈押之
    。（３）、次查：證人即案發當時同被警方查獲之丙○○同
    居女友己○○於本院審理時證稱：「扣押物品目錄表編號９
    、１０、、、是丙○○的，其餘是誰的我不知道，因為
    當時我們家已經沒有毒品了」、「（查扣的海洛因、安非他
    命有無屬於你和丙○○的？）沒有」（本院卷第72頁正面）
    。證人己○○與丙○○為男女朋友關係，且同居在一起，業
    經證人己○○於警詢時證陳在卷（ 毒偵字第106號卷第79頁
    ）；雖證人己○○當時因在房間，不知被告與丙○○是否聊
    到有關毒品之事（本院卷第71頁反面），然其與丙○○、被
    告間親疏有別，雖其不知目錄表編號７、之物係當時在場
    之丙○○以外之何人所有，然基於與丙○○間之關係，若其
    證述該等物品係被告所有之物，亦屬人情之常，然其並未如
    此供述，足見其所述尚屬客觀；況證人己○○本身亦有施用
    海洛因及安非他命，業據其於警詢時供述明確，則其對於目
    錄表編號７、之物是否為證人丙○○之物，當知之甚詳，
    是證人己○○於本院所證，應屬可採，且亦徵證人丙○○前
    開證述目錄表編號７、之物係被告所有一節，並非虛詞。
    （４）、被告於警詢時供稱其係以海洛因一錢（ 約3.6公克
    ）價格二萬元、安非他命一兩（約36公克）價格八萬元，向
    綽號「阿海」之人所購得（ 毒偵字第106號卷第27頁）。雖
    被告於警詢同時供稱：「購買後安非他命一半由我朋友阿正
    拿走，另一半我留下自己使用」云云。然依被告前開所述，
    扣押如附表編號１、２、８（即目錄表編號１、２、８）所
    示之物為其所有；而附表編號１、２、８之甲基安非他命（
    詳後述）驗前毛重合計為30.03公克， 即便扣除外包裝重，
    所餘亦有28.10公克， 則該重量豈可謂為「一半」之重量？
    被告所稱阿正拿走一半之毒品云云，已難遽信！況被告亦未
    提出所稱綽號「阿正」者之年籍住所資料以供本院查證，所
    辯自難以採信。而目錄表編號３、７、（即附表編號３、
    ７、９）之海洛因淨重為3.35公克，亦在被告所購買海洛因
    重量（約3. 6公克）範圍內，被告所稱與阿正一人一半之說
    法既不可信，足見目錄表編號３、７、（即附表編號３、
    ７、９）之海洛因，亦均為被告所有。綜上所述，應堪認目
    錄表編號７、之物為被告所有。證人丙○○於警詢時供稱
    目錄表編號７、８、之物係其所有，為袒護被告之詞，不
    足採信；證人乙○○前開所證，亦不足為有利於被告之認定
    。
(三)、此外，復有如附表編號１至３、７至９所示之物扣押及丙○○所有注射針筒二支、吸食器一個扣押（見扣押物品目錄表
    ）、查獲現場照片多張在卷可證。而扣押如附表編號７、９
    所示之物、附表編號３所示之物，經分別送請法務部調查局
    鑑定結果，確均含海洛因成分，另附表編號１、２、８所示
    之物，經本院送請內政部警政署刑事警察局鑑定結果，亦均
    檢出第二級毒品甲基安非他命成分，此亦有法務部調查局鑑
    定通知書二份、內政部警政署刑事警察局鑑定書一份在卷可
    稽（本院卷第99、105頁、偵字第1328號卷第19頁）。
(四)、證人己○○於偵查證稱：我沒有看到丙○○給被告錢等語；
    證人丙○○亦於偵查中證稱：被告還沒有講到要賣多少錢等
    語，依上開證述，並佐以被告為圖販賣海洛因、甲基安非他
    命予丙○○而提供其試用之情節已認定如前述，顯見被告意
    圖販賣而持有海洛因及甲基安非他命之意思，惟經警查獲當
    時尚未達到於買賣毒品之著手階段。又參酌：前述被告所有
    海洛因、甲基安非他命經扣得之重量少於被告購得之數量；
    且有被告所有之注射針筒二支、分裝勺五支扣押足佐；暨卷
    附中山醫學大學附設醫院藥物濫用檢測中心第0000000號確
    認檢驗結果報告、尿液檢體編號對照表影本（毒偵字第106
    號卷第121、122頁），顯示被告經警採尿送驗後尿液呈施用
    海洛因、甲基安非他命之陽性反應等情，足認被告本件犯行
    係於買入毒品後始起意販賣。
(五)、按毒品危害防制條例所處罰之意圖販賣而持有毒品罪，其營
    利之意圖應從客觀之社會環境、情況及人證、物證等資料，
    依據證據法則綜合研判認定。查海洛因及甲基安非他命等毒
    品物稀價昂，一般民眾普遍認知該等毒品之非法交易，政府
    一向查禁森嚴，且刑責甚重，當非可公然為之，亦無公定價
    格，且容易分裝並增減份量，而每次交易之價量，可能隨時
    依雙方關係深淺、資力、需求量及對行情之認知、來源是否
    充裕、查緝是否嚴謹等情形，而異其標準，非可一概而論，
    但價差或量差中牟利之方式雖異，其意圖營利則為同一。被
    告為圖販賣海洛因與甲基安非他命予證人丙○○，而需先無
    償提供少許海洛因及甲基安非他命予丙○○施用，供其測試
    品質以利著手商洽毒品買賣，足見其有意圖營利之目的，否
    則其又何需提供價值昂貴之海洛因及甲基安非他命予丙○○
    施用，是被告具意圖營利之目的，至臻明確。
(六)、本案事證已臻明確，被告所辯係事後卸責之詞，不足採信。
    另證人黃雪香雖於原審審理時證稱：當天是伊叫伊兒子（指
    被告）去向丙○○要債云云。惟查被告於警、偵訊時並未供
    述其至丙○○住處是要處理債務，反稱是「去玩」、「去聊
    天敘舊」、「他找我去玩」（毒偵字第106號卷第24、30、1
    10頁），與證人黃雪香所證不合，自難遽信！況警方在現場
    所查扣者均為毒品及施用器具等物，有目錄表在卷可稽，故
    當場之情況顯與證人黃雪香所稱命被告前往索還欠款等情不
    符，所證自難以採信；至被告與證人丙○○間是否另有債務
    問題，係屬另一事，核與本案無涉。又證人丙○○於本院審
    理時證稱：伊不知道被告當天拿海洛因與安非他命是要來賣
    給伊還是送給伊，警察來之前伊並未吸食毒品云云，與其於
    警詢、偵查所述不同，核係事後迴護被告之詞，並不足採。
    另證人庚○○經本院傳拘均未到庭，惟本案事證業臻明確，
    亦無待其到庭始終結本案之必要。被告犯行堪以認定，自應
    依法論科。
三、查我國刑法業於九十四年二月二日經以總統華總一義字第09
    400014901 號令修正公布，並自九十五年七月一日施行。被
    告行為後，其應適用之相關法律已有變更，茲就與本案適用
    有關之條文，比較說明如下：(一)法定刑中罰金刑部分：刑法
    第三十三條第五款業經修正公布，修正後刑法第三十三條第
    五款規定「罰金：新臺幣一千元以上，以百元計算之」，與
    修正前刑法第三十三條第五款規定「罰金：（銀元）一元以
    上」不同。比較新舊法結果，以舊法即行為時法較有利於被
    告，故依刑法第二條第一項前段規定，本案被告所犯之罪，
    其法定刑併科罰金部分，自應適用行為時之法律規定決定其
    罰金部分之法定刑。(二)牽連犯部分：刑法第五十五條後段關
    於牽連犯之規定業已刪除，是被告犯後法律已有變更，而本
    件被告於舊法時期所犯如後所述之意圖販賣而持有第一級毒
    品、轉讓第一級毒品犯行間，依新法應各別多次論斷之結果
    （即數罪併罰），其刑度顯較修正前應依刑法第五十五條後
    段之規定以從一重之處斷結果為重，經比較新舊法結果，應
    依刑法第二條第一項前段之規定，適用有利於被告之法律，
    即適用被告行為時之修正前刑法第五十五條後段牽連犯之規
    定從一重處斷。(三)想像競合犯部分：本件被告犯罪時，刑法
    第五十五條規定：「一行為而觸犯數罪名者‧‧‧從一重處
    斷」，九十五年七月一日修正公布施行之刑法第五十五條規
    定：「一行為而觸犯數罪名者，從一重處斷。但不得科以較
    輕罪名所定最輕本刑以下之刑」，修正後關於但書之限制，
    為法理之明文化，非屬法律變更（最高法院九十五年第八次
    刑事庭會議參照）。(四)修正前刑法第五十九條規定「犯罪之
    情狀可憫恕者，得酌量減輕其刑」。修正後刑法第五十九條
    規定「犯罪之情狀顯可憫恕，認科以最低度刑仍嫌過重者，
    得酌量減輕其刑」，僅係酌減標準見解法律之明文化，非屬
    法律變更，故不生新舊法比較適用之問題。(五)刑法第六十五
    條第二項原規定為：「無期徒刑減輕者，為七年以上有期徒
    刑」；修正後之該條項規定為：「無期徒刑減輕者，為二十
    年以下十五年以上有期徒刑」。被告所犯之毒品危害防制條
    例第五條第一項意圖販賣而持有第一級毒品罪，如後所述，
    本院爰依刑法第五十九條規定減輕其刑。而該罪法定本刑中
    有無期徒刑之規定，經比較結果，自以修正前之刑法第六十
    五條第二項規定有利於被告，自應適用該修正前之規定。
四、查海洛因、甲基安非他命分屬毒品危害防制條例第二條第二
    項第一款、第二款所規定之第一級、第二級毒品。(一)、核被
    告所為，係犯毒品危害防制條例第五條第一項意圖販賣而持
    有第一級毒品罪、第五條第二項意圖販賣而持有第二級毒品
    罪、第八條第一項轉讓第一級毒品、第八條二項轉讓第二級
    毒品罪。起訴書原載述被告係犯前揭罪名，經原審到庭實行
    公訴之檢察官於95年12月19日審理時當場更改起訴罪名及法
    條為同法第四條第一項販賣第一級毒品罪及同法第四條第二
    項販賣第二級毒品罪，惟本院審理結果，仍認係犯前揭罪名
    詳前所述，是原審公訴人所認，自有未洽。(二)、又依毒品危
    害防制條例第八條第六項規定：「轉讓毒品達一定數量者，
    加重其刑至二分之一，其標準由行政院定之」。而行政院於
    93 年1月7日以院台法字第0930080551 號令頒「轉讓持有毒
    品加重其刑之數量標準」，依該標準第二條規定轉讓毒品第
    一級毒品在淨重五公克以上，第二級毒品在淨重十公克以上
    ，加重其刑至二分之一；被告僅轉讓海洛因、甲基安非他命
    少許供證人丙○○施用以測試其品質，尚無證據認被告轉讓
    之數量已達上開標準以上，自無該條加重其刑規定之適用，
    併予敘明。(三)、被告係同時持有扣案之第一級毒品海洛因及
    第二級毒品甲基安非他命，其於開始持有後，意圖營利而起
    意販賣，係以一行為，同時觸犯意圖販賣而持有第一級毒品
    及意圖販賣而持有第二級毒品罪；又被告同時無償提供海洛
    因、甲基安非他命供證人丙○○測試其品質，亦係以一行為
    而犯轉讓第一級毒品罪及轉讓第二級毒品罪，以上分別為想
    像競合犯，各應從一重之意圖販賣而持有第一級毒品罪、轉
    讓第一級毒品罪處斷。(四)、被告所犯轉讓第一級毒品罪與意
    圖販賣而持有第一級毒品罪間，有方法結果之關係，為牽連
    犯，依修正前刑法第五十五條後段規定，應從一重之意圖販
    賣而持有第一級毒品罪處斷；公訴意旨認被告所犯上開二罪
    ，犯意個別，行為互異，應予分論併罰，尚有未洽。(五)、又
    被告意圖販賣而持有之毒品數量尚非甚鉅，情節非重，若處
    以意圖販賣而持有第一級毒品罪之最低度刑有期徒刑十年，
    實屬情輕法重，難謂符合罪刑相當性及比例原則，在客觀上
    足以令人感覺過苛而予以同情，是被告犯罪情狀尚非無可憫
    恕，爰依刑法第五十九條規定減輕其刑。
五、原審認被告犯罪事證明確，予以論罪科刑，固非無見。惟原
    判決未認定附表編號７、９之海洛因與編號８之甲基安非他
    命為被告所有之物，且未諭知沒收銷燬，自有未洽；另刑法
    第三十三條第五款罰金最低額經修正，原審未為新舊法之比
    較適用，亦有未洽。被告上訴意旨仍執陳詞否認犯罪指摘原
    判決不當，為無理由。另檢察官上訴意旨略稱：原判決既認
    定被告為將其持有之海洛因與甲基安非他命販賣予丙○○，
    先無償提供少許海洛因與甲基安非他命供丙○○施用，測試
    其品質以利洽商毒品買賣之事； 且被告坦承將一包重8.6公
    克之甲基安非他命交給丙○○，則被告行為已達販賣海洛因
    未遂與販賣甲基安非他命既遂程度等語。然被告係於持有海
    洛因、甲基安非他命之後，始起意販賣，而為達販賣目的，
    並先提供少許海洛因與甲基安非他命供張無團施用，已如前
    述；而依證人丙○○前開所述，當時伊與被告均未談到賣多
    少錢；參以海洛因、甲基安非他命均物稀價昂，雙方既未談
    到價錢之最基本且重要之交易事項，自難認被告已著手販賣
    毒品之行為。 至被告雖不諱言曾將一包重8.6公克之甲基安
    非他命交付被告，然其並未供承係因販賣而交付，況該包甲
    基安非他命並非在丙○○身上所查獲，則被告交付該包甲基
    非他命應係在測試毒品品質階段所交付，公訴意旨以此而認
    被告係以販賣之意思而交付該包甲基安非他命，尚有誤會，
    從而檢察官之上訴亦難認有理由。惟原判決既有上述可議之
    處，即屬無可維持，自應由本院將原判決撤銷改判。爰審酌
    被告有妨害自由等不良素行，有台灣高等法院被告前案紀錄
    表可稽，其犯罪動機、目的、手段、所為有使他人陷於毒品
    犯罪之重大危險，其持有毒品之數量，及犯後未能坦認犯行
    之態度等一切情狀，量處如主文第二項所示之刑。扣案如附
    表編號３、７、９號「應沒收銷燬之物」欄所示之海洛因、
    附表編號１、２、８號「應沒收銷燬之物」欄所示之甲基安
    非他命，分屬第一、二級毒品，應依毒品危害防制條例第十
    八條第一項前段規定，宣告沒收銷燬之。至扣案如附表編號
    １、２、３、７、８、９號「應沒收之物」欄所示之外包裝
    ，係用於包裹毒品，防其裸露、潮濕，便於意圖販賣而持有
    時所攜帶，係供犯罪所用之物，且屬被告所有，已經本院認
    定如前，應依毒品危害防制條例第十九條第一項之規定宣告
    沒收之。至扣押如附表編號４、５、６所示之物，因被告有
    施用第一級毒品之行為，該等物品應僅與被告施用第一級毒
    品犯行有關，而與被告本案犯行無涉，爰不於本案為沒收之
    諭知，附予敘明。
六、據上論結，應依刑事訴訟法第三百六十九條第一項前段、第
    三百六十四條、第二百九十九條第一項前段，毒品危害防制
    條例第五條第一項、第五條第二項、第八條第一項、第八條
    第二項、第十八條第一項前段、第十九條第一項，刑法第十
    一條、第二條第一項前段、第五十五條前段、第五十九條、
    （修正前）第五十五條後段，判決如主文。
本案經檢察官甲○○到庭執行職務。
中　　華　　民　　國　　96　　年　　8 　　月　　16　　日
            刑事第四庭    審判長法　官  洪  耀  宗
                                法　官  陳  欣  安
                                法　官  江  德  千
上列正本證明與原本無異。
如不服本判決應於收受送達後十日內向本院提出上訴書狀，其未
敘述上訴之理由者並得於提起上訴後十日內向本院補提理由書 (
均須按他造當事人之人數附繕本)。
                                書記官  吳  麗  琴
中　　華　　民　　國　　96　　年　　8 　　月　　16　　日
【附錄論罪科刑法條】
毒品危害防制條例第5條第1、2項：
意圖販賣而持有第一級毒品者，處無期徒刑或10年以上有期徒刑
，得併科新臺幣7 百萬元以下罰金。
意圖販賣而持有第二級毒品者，處5 年以上有期徒刑，得併科新
臺幣5 百萬元以下罰金。
毒品危害防制條例第8條第1、2項：
轉讓第一級毒品者，處1年以上7年以下有期徒刑，得併科新臺幣
1 百萬元以下罰金。
轉讓第二級毒品者，處6月以上5年以下有期徒刑，得併科新臺幣
70 萬元以下罰金。
附表
┌──┬──────┬───────────────┬─────┬─────┐
│編號│物 品 名  稱│    數（重）量                │應沒收銷燬│應沒收之物│
│    │            │                              │之物      │          │
├──┼──────┼───────────────┼─────┼─────┤
│ １ │甲基安非他命│驗前毛重3.55公克（含包裝塑膠袋│甲基安非他│包裝塑膠袋│
│    │            │重0.37公克），取0.05公克鑑定用│命驗餘淨重│（重0.37公│
│    │            │罄，餘3.13公克。純度約98％    │3.13公克  │克）      │
├──┼──────┼───────────────┼─────┼─────┤
│ ２ │甲基安非他命│驗前毛重17.82公克（ 含包裝塑膠│甲基安非他│包裝塑膠袋│
│    │            │袋重1.06公克），取0.07公克鑑定│命驗餘淨重│（重1.06公│
│    │            │用罄，餘16.69公克。純度約98％ │16.69公克 │克）      │
├──┼──────┼───────────────┼─────┼─────┤
│ ３ │海洛因      │淨重0.42公克（不含空包裝重0.36│海洛因驗餘│空包裝（重│
│    │            │公克                          │淨重0.42公│0.36公克）│
│    │            │                              │克        │          │
├──┼──────┼───────────────┼─────┼─────┤
│ ４ │海洛因殘渣袋│12個                          │          │          │
├──┼──────┼───────────────┼─────┼─────┤
│ ５ │注射針筒    │2支                           │          │          │
├──┼──────┼───────────────┼─────┼─────┤
│ ６ │分裝勺      │5支                           │          │          │
├──┼──────┼───────────────┼─────┼─────┤
│ ７ │海洛因      │與編號９一併鑑定，合計淨重2.93│海洛因驗餘│空包裝（總│
│    │            │公克（不含空包裝總重0.94公克）│淨重2.93公│重0.94公克│
│    │            │，純度11.72％。               │克（與編號│）（與編號│
│    │            │                              │９合計）  │９合計）  │
├──┼──────┼───────────────┼─────┼─────┤
│ ８ │甲基安非他命│驗前毛重8.66公克（含包裝塑膠袋│甲基安非他│包裝塑膠袋│
│    │            │重0.50公克），取0.08公克鑑定用│命驗餘淨重│（重0.50公│
│    │            │罄，餘8.08公克。純度約98％    │8.08公克  │克）      │
├──┼──────┼───────────────┼─────┼─────┤
│ ９ │海洛因      │與編號７一併鑑定，合計淨重2.93│海洛因驗餘│空包裝（總│
│    │            │公克（不含空包裝總重0.94公克）│淨重2.93公│重0.94公克│
│    │            │                              │克（與編號│）（與編號│
│    │            │                              │７合計）  │７合計）  │
└──┴──────┴───────────────┴─────┴─────┘
